臺灣宜蘭地方法院交通事件裁定　　　　　　　　　　　九十一年度交聲字第四六號
　　移
　　異　議　人　甲○○
　　即受處分人
右列異議人因違反道路交通管理處罰條例案件，對於交通部公路局台北區監理所宜蘭
監理站九十一年三月二十二日所為之處分（原處分案號：宜監字第裁四三—0000
00000號）聲明異議，本院裁定如左：
    主  文
原處分撤銷。
甲○○汽車駕駛人，行車速度，超過規定之最高時速，處罰鍰銀元肆佰元即新台幣壹
仟貳佰元，並予記違規點數壹點。
    理  由
一、按行車速度，應依標誌之規定，無標誌者，在市區道路，時速不得超過四十公里
    ，道路交通安全規則第九十三條第一項第一款定有明文。而汽車駕駛人，行車速
    度，超過規定之最高速限，處四百元以上八百元以下之罰鍰。道路交通管理條例
    第四十條第一項亦有明文。雖道路交通管理處罰條例第四十條第一項，已於民國
九十年一月十七日總統修正公布，並依行政院九十年台交字第０一九三一七號行
    政命令，於同年六月一日施行，然係就原條文罰鍰單位為修正，罰鍰數額並未修
    正，而無新舊法比較之問題，惟修正前之違反道路交通管理事件統一裁罰標準表
    對違反上開規定之處罰較修正後為輕，蓋如行為人係違反道路交通管理處罰條例
    第四十條第一項規定，其逕行裁決之處理方式係依違反道路交通管理事件統一裁
    罰標準表，就超過規定速率二十公里以上者，修正前後最高額罰鍰均係處以二千
    四百元，而最低額部分於修正前為一千二百元，修正後則為一千九百元，並均予
    記違規點數一點。是發生於九十年六月一日前之違規事實，仍應適用行為時即修
    正公布前之道路交通管理處罰條例第四十條第一項、第六十三條第一項第一款暨
    修正公布前之違反道路交通管理事件統一裁罰標準表裁決之。再違反道路交通管
    理處罰條例之行為人，未依規定自動繳納罰鍰或未依規定到案聽候裁決，處罰機
    關固得依違反道路交通管理事件統一裁罰標準及處理細則第四十四條第一項之規
    定依該處理細則附件之統一裁罰標準表，對行為人逕行裁決，惟該條項規定乃必
    以行為人經收受舉發通知單後，無正當理由未依該舉發通知單上所載應到案日期
    為罰鍰之繳納或到案聽候裁決時，方有適用，否則即難認行為人係故意不在應到
    案日期前到案，而可由處罰機關依前揭道路交通管理事件統一裁罰標準及處理細
    則第四十四條第一項之規定對行為人逕行裁決最高額之罰鍰。
二、本件受處分人即異議人所有之車號ＩＪ九五八七號於八十八年四月二時日中午一
    時五分許，行經臺北市○○路○段市區道路○○○路段速限為四十公里，受處分
    人所有之該部汽車竟以六十七公里之速度，超速二十公里以上行駛，而經拍照取
    證方式，由臺北市政府警察局南港分局（以下稱南港分局）交通分隊員以受處分
    人有違反修正前道路交通管理處罰條例第四十條第一項規定之行為逕行掣單舉發
    ，後受處分人未於舉發通知單上所載之應到案日期前向原處分機關到案，經原處
    分機關逕行依修正前道路交通管理處罰條例第四十條第一項、第六十三條第一項
    、第八十五條第三項及違反道路交通管理事件統一裁罰標準表規定，於九十年十
    二月三日裁處異議人罰鍰二千四百元，並記違規點數一點。
三、受處分人聲明異議意旨中固不否認其所有前開車號汽車有在前述時地超速行駛之
    行為，核與卷附之舉發單上所述之情節相符，惟另辯稱略以：因原舉發違反道路
    交通管理事件通知單名字有誤（誤載為黃燦），經異議人請求更正，然迄今均未
    受到更正後之違規通知單，卻於日前卻接獲台北監理所宜蘭監理站裁罰最高額之
    裁決書。惟姓名錯誤之責任應係歸責舉發單位而非異議人，是原處分機關以汽車
    超速二十公里以上為由，逕予裁罰最高額之罰鍰，實有未當等語，而前來提出異
    議等語。
四、經查，受處分人確曾於舉發單所載之到案日期前即八十八年六月二十五日，以原
    舉發通知單名字有誤（誤載為「黃燦」），經請求更正為「甲○○」，並陳明願
    受裁罰之意思，有該紙陳情狀在卷可稽。而裁決機關於八十八年六月二十五日以
    八八北監宜字第八八一０四四五號函轉舉發機關即台北市政府警察局南港分局查
    證，雖經南港分局函覆「本案經貴站函覆車及資料姓名無誤，舉發單本分局逕為
    更正駕駛人姓名，第一聯部分掛號郵寄通知當事人依規定到罰結案」等語，此有
    前述南港分局八十八年七月十六日北市警南分交字第八八六一四八七四００函可
    查，惟該經更正之舉發通知單是否有合法送達予異議人，並未見原處分機關舉證
    以實其說，且受處分人請求行政機關更正原舉發通知單之姓名，本屬行政程序上
    得為請求更正之事項，且其在第一次收受前述舉發單後，於舉發單上所載到案日
    期前為陳情申訴，顯具提起異議之性質，其因此未於舉發通知單所載應到案日期
    為罰鍰之繳納，尚難認受處分人屬無正當理由未到案之情形，依照上開說明，自
    難認受處分人係故意不在應到案日期前到案甚明。
五、綜上所述，受處分人所有前開車號汽車確有在前揭時地超速行駛之違規行為，從
    而原處分機關依前揭道路交通管理處罰條例（舊法）第四十條第一項、第六十三
    條第一項第三款、第八十五條第三項及違反道路交通管理事件統一裁罰標準及處
    理細則第四十四條第一項規定，固非無見。但受處分人非有故意不依限到案之情
    事，已如前述，原處分機關逕認受處分人係故意不依限到案，而依上開道路交通
    管理事件統一裁罰標準及處理細則第四十四條第一項之規定對受處分人逕行裁決
    最高額罰緩之部分，即難認為適法，是原處分自應予以撤銷，而異議人提起異議
    陳明不應受最高額之裁罰，為有理由。是本院適用修正前之舊法為本件之裁判結
    果，仍以受處分人所有前揭車號汽車有違反道路交通管理處罰條例第四十條第一
    項規定之行為，且受處分人非故意不依限到案，依該條項、同條例第八十五條第
    三項及違反道路交通管理事件統一裁罰標準及處理細則第二十四條、第四十四條
    第一項（舊法）規定從輕裁處異議人罰鍰一千二百元，並依同條例第六十三條第
    一項第一款規定記異議人違規點數一點，以資適法。
據上論斷，應依道路交通案件處理辦法第二十條前段，裁定如主文。
中      華      民      國     九十一     年     五     月    三十一    日
                                      臺灣宜蘭地方法院交通法庭
                                          法  官  蔡  仁  昭
右正本證明與原本無異。
如不服本裁定，應於送達後五日內，向本院提出抗告狀。(應附繕本)
                                          書記官  吳  慧  芳
中      華      民      國     九十一     年     六     月      三      日
